臺灣臺北地方法院刑事判決　　　九十六年度交易字第四九六號
公　訴　人　臺灣臺北地方法院檢察署檢察官
被　　　告　甲○○
上列被告因過失傷害案件，經檢察官提起公訴（九十六年度偵字
第一四二九七號），本院判決如下：
    主  文
甲○○因過失傷害人，處有期徒刑月，如易科罰金，以新臺幣
壹仟元折算壹日；減為有期徒刑壹月又拾伍日，如易科罰金，以
新臺幣壹仟元折算壹日。
    事  實
一、甲○○於民國九十五年八月三十一日上午十時三十分許，駕
    駛車牌號碼ＷＱ—六二九二號自用小客車，沿臺北市中山區
    ○○○路一段平面道路第四車道由南往北方向行駛，行經建
    國北路一段與長安東路二段交岔路口時，本應注意遵守道路
    交通標誌之指示，在禁止左轉路段，不得左轉，且依當時天
    候晴、日間自然光線、市區○○道路路面乾燥、無缺陷、無
    障礙物、視距良好等情形，並無不能注意之情事，竟疏未注
    意，貿然違規左轉，適乙○○騎乘車牌號碼ＣＱＪ—二六九
    號重型機車沿同向建國高架道路下長安東路匝道第三車道直
    行，並以時速六十公里之速度超速行駛至該交岔路口，見狀
    閃避不及，其前車頭撞及前開自用小客車左側車身，致人車
    倒地，受有右側股骨骨折、右側距骨骨折、右側踝關節韌帶
    破裂之傷害。甲○○於肇事後，在未被有偵查犯罪職權之機
    關或公務員發覺前，向據未報明肇事人姓名通報之臺北市政
    府警察局交通警察大隊中山分隊陳培政警員前往現場處理時
    在場，並當場承認其為肇事者，而自首接受裁判。
二、案經甲○○自首暨乙○○訴由臺灣臺北地方法院檢察署檢察
    官偵查起訴。
    理  由
壹、證據能力方面：
    按被告以外之人於審判外之言詞或書面陳述，除法律有規定
    者外，不得作為證據，刑事訴訟法第一百五十九條第一項固
    有明文；惟被告以外之人於審判外之陳述，雖不符刑事訴訟
    法第一百五十九條之一至第一百五十九條之四之規定，而經
    當事人於審判程序同意作為證據，法院審酌該言詞陳述或書
    面陳述作成時之情況，認為適當者，亦得為證據。當事人、
    代理人或辯護人於法院調查證據時，知有第一百五十九條第
    一項不得為證據之情形，而未於言詞辯論終結前聲明異議者
    ，視為有前項之同意，同法第一百五十九條之五亦有明文。
    證人即告訴人乙○○於警詢時之證述，及本院所據以判斷依
    據之道路交通事故現場圖、臺北市政府警察局中山分局交通
    分隊道路事故補充資料表、道路交通事故調查報告表(一)、道
    路交通事故調查報告表(二)，及臺安醫院診斷證明書，雖均屬
    被告以外之人於審判外之言詞或書面陳述，然當事人未於言
    詞辯論終結前就該等證據聲明異議，且本院審酌前開證人於
    警詢中之陳述，係於案發之初立即製作，對案發情況之記憶
    當甚為清晰，不致發生一般傳聞證據中證人記憶瑕疵之風險
    ，又上開書面陳述，乃警員到場處理本件交通事故時所製作
    ，及醫師於告訴人就診後所出具，均適為本案之證據，揆諸
    前揭規定，自得作為證據。又其餘資以認定被告甲○○犯罪
    事實之非供述證據（詳後述），亦查無違反法定程序取得之
    情形，依同法第一百五十八條之四反面規定，洵具證據能力
    ，合先敘明。
貳、實體方面：
一、訊據被告甲○○固坦承於上揭時、地與告訴人乙○○發生交
    通事故，惟矢口否認有何過失傷害犯行，辯稱：伊車雖違反
    禁止左轉標誌而左轉彎，但車身已進入人行道，係告訴人超
    速行駛於禁行機車道且左轉撞及伊車，始肇致本件交通事故
    之發生云云。經查：
  (一)上揭犯罪事實，業據：
    1.證人即告訴人指證：我於九十五年八月三十一日上午十時
      三十分許，騎乘車牌號碼ＣＱＪ—二六九號重型機車由建
      國高架橋南往北方向下長安東路匝道欲直行往北過長安東
      路二段、建國北路一段路口，當我行至該交岔路口之際，
      被告所駕駛車牌號碼ＷＱ—六二九二號自用小客車突然從
      建國北路一段平面道路南向西左轉，我看見時要煞車已來
      不及，致我所騎乘機車之前車頭擦撞被告所駕駛自用小客
      車之左側車身，因而人車倒地受有右側股骨骨折、右側距
      骨骨折、右側踝關節韌帶破裂之傷害等語綦詳（見臺灣臺
      北地方法院檢察署九十五年度發查字第二七六號偵查卷第
      十頁至第十二頁、第十八頁）。
    2.並有道路交通事故現場圖、臺北市政府警察局中山分局交
      通分隊道路事故補充資料表、道路交通事故調查報告表(一)
      、道路交通事故調查報告表(二)、臺北市政府警察局中山分
      局交通分隊交通事故談話紀錄表、現場照片在卷可稽（見
      同上偵查卷第十五頁至第二十頁、第二十三頁至第二十九
      頁）。
    3.告訴人確因本件交通事故受有右側股骨骨折、右側距骨骨
      折、右側踝關節韌帶破裂之傷害，亦有臺安醫院診斷證明
      書附卷足憑（見同上偵查卷第三十九頁）。
  (二)被告雖否認有過失，並以前揭情詞置辯。然：
    1.依卷附臺北市政府警察局中山分局交通分隊陳培政警員於
      案發時所製作被告之道路交通事故談話紀錄略以：「我駕
      駛ＷＱ—六二九二自小客車沿建國北路平面道（第四車道
      ）南向北行駛至肇事路時，號誌南向北是綠燈，因此我車
      打左邊方向燈左轉長安東路往西，我車左轉到一半時，發
      現人行道在我車前面左轉不過去，因此我車就停下來，我
      車剛停下來，忽然一部ＣＱＪ—二六九重機車之前車頭就
      往我車之左側衝過來，致我車之左側車身與該車之前車頭
      發生撞及而肇事」等語（見同上偵查卷第十七頁），告訴
      人於同日談話紀錄略以：「我騎乘ＣＱＪ—二六九重機車
      沿建國高架南向北下長安東路匝道，下匝道後我車要直行
      往北過路口行至肇事處時，突然一部ＷＱ—六二九二自小
      客車從建國北路平面道南向西左轉出來，我看見時要煞車
      已來不及，致我車之前車頭與該車之左側車身發生撞及，
      我車再向左側倒地而肇事。肇事當時行車速率約六十公里
      ／小時」等語（見同上偵查卷第十八頁）；參照道路交通
      事故現場圖及現場照片所示（見同上偵查卷第十五頁、第
      二十三頁至第二十九頁），建國北路南向北平面車道於鄰
      近路口處路緣及路口東北側均設有禁止左轉標誌（附牌為
      平面車道），用以告知平面車道之車輛駕駛人不得左轉；
      又事故後被告所駕駛之前開自用小客車車頭朝西北西近乎
      橫向停於路口內南向北第三車道延伸處，告訴人所騎乘之
      上開機車左倒於被告所駕駛前揭自用小客車左側；另參諸
      道路事故補充資料表所載（見同上偵查卷第十六頁），被
      告駕駛之前開自用小客車車損為左側葉子板及左後車門撞
      凹，左前車輪撞歪，告訴人騎乘之上開機車車損為前車頭
      撞破，左側車身倒地刮痕，綜上推析，兩車撞及前，被告
      駕駛之前開自用小客車應已進行左轉操作且左偏呈一定之
      角度，致被告駕駛之前揭自用小客車於左轉過程中，與下
      匝道直行之告訴人騎乘之上開機車相撞及，而告訴人騎乘
      之上揭機車應有相當之車速，致於發現被告駕駛之前開自
      用小客車違規左轉時反應不及而未能避免事故之發生，堪
      認被告駕駛之前開自用小客車沿建國北路一段平面道第四
      車道南向北行駛至肇事路口，違反禁止左轉標誌逕行由平
      面第四車道南向西左轉時，其左前葉子板為同向建國高架
      道下長安東路匝道超速行駛之告訴人騎乘上開機車之前車
      頭撞及而肇事。
    2.本件交通事故經送請臺北市車輛行車事故鑑定委員會鑑定
      ，認定：被告駕駛前開自用小客車違反禁止左轉號誌左轉
      彎為肇事主因，告訴人騎乘上開機車涉嫌超速行駛（自稱
      六十公里／小時），為肇事次因。再送請臺北市車輛行車
      事故鑑定覆議委員會鑑定，亦認定：駕駛人駕駛汽車，應
      遵守道路交通標誌、標線、號誌之指示。依照片建國北路
      一段南向北平面道近路口處及路口路邊均設有禁止左轉標
      誌，二線車道上均劃設有僅准直行之標線，設施已甚為完
      備，被告駕駛前開自用小客車違規逕行由平面第四車道南
      向西左轉，有違反禁止左轉號誌左轉彎之情事，為肇事主
      因；告訴人騎乘上開機車自稱肇事時速六十公里，致未能
      及時煞停撞及違規左轉被告所駕駛前開自用小客車，其涉
      嫌超速行駛與肇因有關，為肇事次因，此有臺北市車輛行
      車事故鑑定委員會鑑定意見書、臺北市車輛行車事故鑑定
      覆議委員會鑑定覆議意見書在卷可考（見同上偵查卷第三
      十五頁至第三十七頁、本院卷第十五頁至第十六頁）。
    3.按汽車行駛至交岔路口，其行進、轉彎，應依下列規定：
      十一、交岔路口因特殊需要另設有標誌、標線者，並應依
      其指示行車，道路交通安全規則第一百零二條第一項第十
      一款定有明文。被告領有駕駛執照（見同上偵查卷第二十
      頁），對於上開規定實難諉為不知，且建國北路南向北平
      面車道於鄰近路口處路緣及路口東北側均設有禁止左轉標
      誌，二線車道上均劃設有僅准直行之標線，有現場照片在
      卷可按（見同上偵查卷第二十六頁至第二十七頁），再依
      道路交通事故調查報告表(一)所示（見同上偵查卷第十九頁
      ），當時天候晴、日間自然光線、市區○○道路路面乾燥
      、無缺陷、無障礙物、視距良好等情形，並無不能注意之
      情況，被告竟疏未注意，其所駕駛自用小客車因違規左轉
      不慎與告訴人所騎乘之機車發生擦撞，致告訴人人車倒地
      ，受有事實欄所載之傷害，被告顯有過失，且被告之過失
      行為與告訴人之傷害間有相當因果關係，足證被告確有過
      失傷害之行為。至於告訴人固以超越速限時速五十公里之
      速度行駛，而與有過失，惟此不能因此解免被告之刑事責
      任。被告雖又辯稱：告訴人違規行駛於禁行機車道、違規
      左轉云云，然依道路交通事故現場圖，告訴人騎乘之上開
      機車倒於路口機車道之延伸處內，尚無前述違規之情事，
      臺北市車輛行車事故鑑定覆議委員會亦同此認定（見本院
      卷第十六頁），附此敘明。
  (三)綜上所述，被告所辯顯係卸責之詞，不足採信。本案事證明
    確，被告過失傷害犯行，洵堪認定，應予依法論科。
  (四)至於被告對於臺北市車輛行車事故鑑定委員會鑑定意見不服
    ，聲請本院轉送臺北市交通局覆議，惟本件交通事故業經被
    告自行向臺北市交通局聲請覆議，有臺北市政府交通局九十
    六年二月十五日北市交五字第○九六三○三二二三○○號函
    暨所檢附之臺北市車輛行車事故鑑定覆議委員會鑑定覆議意
    見書在卷可參（見本院卷第十四頁至第十六頁），本院自無
    再送請臺北市交通局覆議之必要，附此敘明。
二、核被告所為，係犯刑法第二百八十四條第一項前段過失傷害
    罪。按被告於犯罪未被發覺前，向該管公務員告知其犯罪，
    而不逃避接受裁判者，即與刑法第六十二條規定自首之條件
    相符；至於自首後於審判中對其犯罪事實有所主張或辯解者
    ，係被告辯護權之行使，不能僅據此之一端即謂被告無接受
    裁判意思之唯一論據（最高法院八十四年度臺上字第八二九
    號判決參照）。查被告於肇事後，於臺北市政府警察局交通
    警察大隊中山分隊陳培政警員前往現場調查、處理時，當場
    承認為肇事人，有臺北市○○○○○道路交通事故肇事人自
    首情形紀錄表在卷可考（見同上偵查卷第二十二頁），足見
    被告於肇事後，於警員前往現場調查、處理時，不逃避接受
    裁判而當場向警員自首，承認為肇事人而願接受裁判，已符
    合自首要件，其縱對有無過失有所爭執，亦係其防禦權之行
    使，對於自首之事實無礙，爰依刑法第六十二條前段之規定
    減輕其刑。爰審酌被告違規左轉，為本件交通事故發生之主
    因，犯罪後又否認犯行，飾詞圖卸，且迄未與告訴人達成和
    解，兼衡其智識程度、生活狀況，告訴人所受傷勢非輕等一
    切情狀，量處如主文所示之刑，並諭知易科罰金之折算標準
    。又被告犯罪之時間，係在九十六年四月二十四日以前，復
    無其他不合中華民國九十六年罪犯減刑條例所定不得減刑之
    情形，應依同條例第二條第一項第三款之規定，減其宣告刑
    二分之一，並諭知易科罰金之折算標準。
據上論斷，應依刑事訴訟法第二百八十四條之一、第二百九十九
條第一項前段，刑法第二百八十四條第一項前段、第六十二條前
段、第四十一條第一項前段，中華民國九十六年罪犯減刑條例第
二條第一項第三款、第七條，刑法施行法第一條之一第一項、第
二項前段，判決如主文。
本案經檢察官熊南彰到庭執行職務
中　　華　　民　　國　九十六　年  　十  　月    五    日
                          臺灣臺北地方法院交通法庭
                              法      官  孫萍萍
上正本證明與原本無異
如不服本判決應於送達後十日內向本院提出上訴狀
                              書  記  官  張汝琪
中　　華　　民　　國　九十六　年  　十  　月    五    日
附錄本判決論罪科刑法條：
刑法第二百八十四條
因過失傷害人者，處六月以下有期徒刑、拘役或五百元以下罰金
。致重傷者，處一年以下有期徒刑、拘役或五百元下罰金。
從事業務之人，因業務上之過失傷害人者，處一年以下有期徒刑
、拘役或一千元以下罰金。致重傷者，處三年以下有期徒刑、拘
役或二千元以下罰金。
